# 以股权换股权的会计处理

提问人：zhuyingqingxin 时间：2019-12-26 08:05:05
A 公司以持有的全资子公司 B 股权对外出资成立新公司 C，并对 C 公司有重大影响，应如何进行会计处理？
回复：
假设处置日的 A公司对 B 公司的账面长期股权投资为 1000 ，B公司期初账面净资产为 1500 ，期初至处置日的净利润为 500 ，处置日的账面净资产为 2000 ，公允价值为 3000 ，A 公司对 C公司持股比例为 30%。
因 A公司系以一项非货币性资产（对B 公司的长期股权投资）换取另一项非货币性资产（对 C 公司的长期股权投资），且能对 C 公司施加重大影响（但丧失了对 B公司的控制权），鉴于对 C 公司的股权投资和对 B公司的股权投资在未来现金流量的金额、时间、风险程度上存在实质性差异，因此根据《企业会计准则第 7 号——非货币性资产交换》的有关规定，属于具有商业实质的非货币性资产交换，应当以换出资产的公允价值为基础计量作为换入资产的初始成本，并在投资收益中确认换出长期股权投资的处置损益。
在处置日编制财务报表时：
（一）在 A公司个别报表层面，应将处置价款（对B公司投资的公允价值）
作为 C 公司投资的初始成本，将处置价款与其对应的长期股权投资账面价值的差额，在 A 公司个别财务报表中确认为当期投资收益。会计分录如下：
借：长期股权投资——C 公司 3000 （B 公司的公允价值）
贷：长期股权投资——B 公司 1000 （A 公司对 B 公司投资的账面价值）
贷：投资收益 2000
（二）在A 公司合并报表层面，应当将 B公司期初至处置日的收入、费用、利润纳入合并利润表，并将 A 公司合并财务报表中包含的B 公司净资产价值，在 A 公司合并财务报表中确认为当期投资收益；合并报表的会计分录如下：
借：成本费用等利润表科目 500
借：投资收益 1000
贷：收入等利润表科目 1000
贷：期初净资产——B 公司 500 （B 公司期初净资产 1500-A 公司对 B 公司的期初长期股权投资 1000 ）
（三）另外，由于A 公司以非货币性资产投入到联营企业或合营企业，联营企业或合营企业以自身股权作为对价支付形式，相当于投资者与联营企业或合营企业之间的顺流交易。在顺流交易中，投资方在该项交易中产生的损益中，按照持股比例计算确定归属于本企业的部分不予确认。应在合并报表层面上，将未实现内部损益调整长期股权投资的价值。合并报表的会计分录如下：
借：投资收益 300 （1000*30%）
贷：长期股权投资——C 公司 300
经此处理，对C 公司的长期股权投资的在合并报表的价值为 2700 ，而个别报表中为 3000 。
@chenyiwei，第三步不知是否正确，请陈老师指导。

回答人：chenyiwei
这种情况属于处置子公司并丧失控制权（保留重大影响）。根据《企业会计准则第 7 号——非货币性资产交换（ 2019 年修订）》：“非货币性资产交换中涉及企业合并的，适用《企业会计准则第 20 号——企业合并》《企业会计准则第 2 号——长期股权投资》和《企业会计准则第 33 号——合并财务报表》。
” 这种情形不适用非货币性资产交换准则，而应执行合并报表准则第五十条的规定，即不能按比例抵销顺流交易，否则算出来的处置损益会和合并报表准则第五十条要求的处理效果有矛盾。